【裁判字號】    99,訴,218
【裁判日期】    990412
【裁判案由】    家暴妨害自由等
【裁判全文】
臺灣桃園地方法院刑事判決               99年度訴字第218號
公  訴  人  臺灣桃園地方法院檢察署檢察官
被      告  乙○○
            丙○○
上列被告因家暴妨害自由等案件，經檢察官提起公訴（98年度偵
字第11853 號），被告於準備程序進行中為有罪之陳述，經本院
合議庭裁定由受命法官獨任進行簡式審判程序，本院判決如下：
    主  文
乙○○、丙○○共同以其他非法方法，剝奪人之行動自由，乙○○處有期徒刑肆月，丙○○處有期徒刑月，如易科罰金，均以
新臺幣壹仟元折算壹日。乙○○、丙○○各緩刑年，緩刑期間
內均付保護管束，並均應遵守下列事項：禁止對被害人甲○○實
施身體或精神上不法侵害之行為，及禁止對被害人甲○○為騷擾
、接觸之行為。
    事  實
一、丙○○係乙○○、陳惠美母親，又甲○○曾為陳惠美之配偶
    ，渠等間有家庭暴力防治法第3 條第3款、第4款所稱之家庭
    成員關係。詎丙○○、乙○○因甲○○、陳惠美積欠丙○○
    債務，渠等竟與數名不詳之成年人，共同基於妨害自由及傷
    害之犯意聯絡（傷害部分業經撤回告訴，另為不受理判決）
    ，於民國98年5月7日下午6 時許，一同前去甲○○位在桃園
    縣楊梅鎮○○○路○段408號經營之快炒店，推由乙○○徒手
    毆打甲○○眼睛，並持鐵棍毆打頭部及腳部，丙○○在一旁
    助勢，並由共同前來之4 名不詳之人強押甲○○上乙○○駕
    駛之汽車，復由2 名不詳之人坐在該車後座，由乙○○駕駛
    汽車，丙○○乘坐另一台車，以此非法方法剝奪甲○○之行
    動自由，行進間，乙○○復向甲○○恫嚇稱：「你不聽話的
    話，就要讓你死」等語，因而使甲○○心生恐懼，致生危害
    於安全；俟於同日晚間7 時許行至桃園縣楊梅鎮埔心牧場附
    近，乙○○與該2 名不詳之人並將甲○○推下車，持鐵棍毆
    打甲○○之頭部身體及腿部，使之受有頸部挫傷、腕挫傷、
    大腿挫傷及膝挫傷之傷害，渠等同時復命甲○○撥打電話，
    令陳惠美將所有權狀及汽車拿到埔心牧場來，陳惠美因表示
    未欠錢而未前往，乙○○與丙○○為達目的，承前犯意復以
    強暴之手段，命甲○○寫下借據1 紙，後警獲報前往現場，
    當場查獲始悉上情。
二、案經甲○○訴由桃園縣政府警察局楊梅分局報請臺灣桃園地
    方法院檢察署檢察官偵查起訴。
    理  由
一、本案被告乙○○、丙○○所犯家暴妨害自由部分係死刑、無
    期徒刑或最輕本刑為3 年以上有期徒刑以外之罪，渠等於準
    備程序中就被訴事實為有罪之陳述，經本院告知簡式審判程
    序之旨，並聽取檢察官、被告等人之意見後，爰依刑事訴訟
    法第273條之1第1 項規定合議裁定由受命法官獨任進行簡式
    審判程序，先予敘明。
二、訊據被告乙○○、丙○○對上揭犯行坦承不諱，核與證人即
    告訴人甲○○於警詢時、偵查中指訴情節相符，復據證人陳
    惠美、鄧立海於偵查中證述綦詳，且有行動電話通聯紀錄、
    天成醫院病歷暨診斷證明書、現場照片等在卷可稽，足徵被
    告等人任意性之自白，核與事實相符，應屬可信。是本案事
    證明確，渠等被告犯行堪以認定。
三、論罪科刑部分：
  (一)按私行拘禁或以其他非法方法剝奪人之行動自由，仍不外以
    強暴、脅迫為手段，如其目的在使人行無義務之事，或妨害
    人行使權利，則此項使人行無義務之事，或妨害人行使權利
    ，應為剝奪人行動自由之高度行為所吸收，逕依刑法第 302
    條第1 項論罪，又在剝奪人之行動自由中，如並有恐嚇危害
    安全行為，自屬包含於妨害行動自由之同一意念之中，而視
    為剝奪行動自由之部分行為，不發生所謂低度之恐嚇危害安
    全罪，為高度之剝奪行動自由罪所吸收之問題，最高法院82
    年度台上字第2554號判決意旨可資參照。經查，被告乙○○
    、陳惠美係以剝奪告訴人甲○○之行動自由意思，於實施強
    暴行為過程中，併有強制及恐嚇危害安全之行為，自應屬包
    含於妨害行動自由之同一犯意之中，而視為剝奪人之行動自
    由部分行為；復被告丙○○、乙○○與告訴人曾為直系姻親
    、二親等之旁系旁系姻親，分屬家庭暴力防治法第3條第3款
    、第4 款所稱之家庭成員；是被告等人對於家庭成員之告訴
    人故意實施身體上不法侵害之家庭暴力行為，核渠等被告所
    為，均係犯刑法第302條第1項剝奪人之行動自由罪，依家庭
    暴力防治法2條第2款之規定，屬家庭暴力罪；檢察官於起訴
    書併記載涉犯刑法第304 條之強制罪，容有誤會，附此敘明
    。另被告等人及該數名不詳之成年人，就上揭犯行間，有犯
    意聯絡及行為分擔，為共同正犯。
  (二)爰審酌被告等人與告訴人間前曾為直系或旁系姻親，渠等關
    係緊密，詎祇為親屬間債務糾紛率行剝奪告訴人之行動自由
    ，惡性非輕，但念此渠等間長久感情不睦所惹，而被告丙○○為告訴人之長輩，被告乙○○與之則為平輩，親等相近，
    就此紛爭本應循家庭制度化解，宜給予渠等自新之機會，復
    被告等人犯後已能坦承犯行，容有悔悟，告訴人亦願意寬諒
    渠等，復參酌被告等人犯罪之動機、目的、手段、素行、生
    活狀況、智識程度等一切情狀，分別量處如主文所示之刑，
    並均諭知易科罰金之折算標準。復被告等人前均未曾因故意
    犯罪受有期徒刑以上刑之宣告，此有臺灣高等法院被告前案
    紀錄表各1 份在卷可按，渠等係因與告訴人間有債務糾紛而
    犯本案，或有不該，然實乃一時失慮，致罹刑章，渠等於本
    院審判期日擔保不會再犯，並願遵守檢察官徵詢告訴人意見
    後所提緩刑條件，堪認被告等人經此偵、審程序及刑之宣告
    後，日後行為舉止自當知所警惕，信無再犯之虞，本院因認
    前開宣告之刑，以暫不執行為適當，爰併宣告緩刑3 年；另
    依家庭暴力防治法第38條第1 項規定，諭知於緩刑期內付保
    護管束，俾由專業人員於該期間內施以觀護與輔導，以導正
    其觀念，而啟自新；復依家庭暴力防治法第38條第2項第1款
    、第2 款規定，命其於緩刑付保護管束期間內，應遵守如主
    文所示之下列事項：禁止對告訴人實施身體或精神上不法侵
    害之行為，及禁止對告訴人為騷擾、接觸之行為。
據上論斷，應依刑事訴訟法第273條之1 第1項、第299條第1項前
段，家庭暴力防治法第38條第1項、第2項第1款、第2款，刑法第
11條、第28條、第302條第1項、第41條第1項前段、第74條第1項
第1款，刑法施行法第1條之1第1項、第2項前段，判決如主文。
本案經檢察官施昱廷到庭執行職務。
中    華    民    國    99    年    4     月    12    日
                  刑事第六庭    法  官  黃翊哲
以上正本證明與原本無異。
如不服本判決，應於判決送達後10日內向本院提出上訴書狀（應
附繕本），並應敘述具體理由，其未敘述上訴理由者，應於上訴
期間屆滿後20日向本院內補提理由書，上訴於臺灣高等法院。
                                書記官  蔡紫凌
中    華    民    國    99    年    4     月    12    日
附錄本判決論罪科刑法條：刑法第302條第1項
私行拘禁或以其他非法方法，剝奪人之行動自由者，處5 年以下
有期徒刑、拘役或300元以下罰金。（罰金部分依刑法施行法第1
條之1 第1項、第2項前段規定，貨幣單位變更為新臺幣且金額提
高為30倍）

司法院資訊處製作；財團法人民間司法改革基金會備份。
